臺灣高等法院刑事判決　　　　　　　　　　　　　　九十一年度上訴字第三四一號
　　上　訴　人
　　即　被　告　甲○○
　　指定辯護人　本院公設辯護人
右上訴人因偽造有價證券等案件，不服台灣板橋地方法院八十九年度訴字第二二三七
號中華民國九十年十一月二十七日第一審判決（起訴案號台灣台中地方法院檢察署八
十五年度偵字第一四二九七號、第一七七二四號、第一七七二五號、第二三０七一號
，該院判決後，嗣經台灣高等法院台中分院撤銷原判決，移送台灣板橋地方法院審理
），提起上訴，本院判決如左：
    主  文
原判決撤銷。
甲○○意圖供行使之用，而偽造有價證券，處有期徒刑參年貳月。
偽造之有價證券即發票人陳美霞、付款人台中縣大里市農會金城辦事處、帳號000
00000號、票號ＡＣ0000000號、發票日八十四年十二月二十日、金額新
台幣貳拾萬元、票號ＡＣ0000000號、發票日八十四年十二月三十日、金額新
台幣陸萬元之支票貳張，均沒收。
    事  實
一、甲○○因無錢繳納房屋租金及律師費，竟意圖為自己不法之所有，於民國（下同
    ）八十四年十二月間某日，在台北縣板橋市○○路中英醫院附近，明知渠向姓名
    年籍不詳綽號「小馬」之成年男子處取得之票號ＡＣ0000000、0000
    000號（起訴書誤載為ＡＨ0000000、0000000號），其上發票
    人處均蓋有「陳美霞」印文之支票二張，係屬來源不明之贓物，仍予以收受。嗣
    基於意圖供行使之用，接續於票號ＡＣ0000000號之支票上，填載發票日
    為八十四年十二月二十日、金額新台幣（以下同）二十萬元，於票號ＡＣ000
    0000號支票上，填載發票日為八十四年十二月三十日、金額六萬元，而偽造
    支票二張，並連續分別於八十四年十二月十三日、八十四年十二月二十日在房東
    林柏松住處及王育珍律師事務所交付予不知情之林柏松及王育珍律師，用以支付
    房租及律師費用，而詐得免付房租費及律師費之財產上不法利益。惟因該等支票
    業經陳美霞向銀行掛失止付，且因印鑑不符而遭退票，乃經警循線調查始查獲上
    情。
二、案經台中縣警察局霧峰分局報請台灣台中地方法院檢察署檢察官偵查起訴，嗣經
    台灣高等法院台中分院撤銷原判決，移送原法院審理。
    理  由
一、訊據被告甲○○就其交付系爭支票予林柏松及王育珍律師之情供承不諱，惟矢口
    否認右揭犯行，並辯稱：該二張支票是被告在板橋市吉立餐廳向朋友陳先生借的
    ，當時還有鄧先生、涂先生在場，那時被告經濟困難，要付房租費、律師費，因
    而向陳先生借支票使用，陳先生答應幫被告想辦法，約定在票到期前兩、三天被
    告把票款交陳先生，並叫被告跟小馬聯絡，在八十四年十二月中旬，在板橋市吉
    立餐廳旁的中英醫院附近，小馬交給被告二張支票，金額、日期、印章都已填載
    完成。惟查：
(一)陳美霞於八十四年七月二十一日上午九時許，在台中縣大里市○○路成功大樓，
    失竊皮包一只，內有台中縣大里市農會金城辦事處帳號00000000號，支
    票號碼ＡＣ0000000至0000000空白支票二本、存摺一本、私章二
    個，系爭支票乃陳美霞所失竊之空白支票中之二張，此據被害人陳美霞於警、偵
    訊中指訴綦詳（見八十五偵字第一四二九七號卷第四頁），並有掛失止付票據提
    示人資料查報表（見台灣台中地方法院檢察署他字卷第八頁）、遺失票據申報書
    （見台灣台中地方法院檢察署他字卷第六頁）、票據掛失止付通知書（見台灣台
    中地方法院檢察署他字卷第七頁）等影本各一件、支票及退票理由單影本各二件
    附卷可稽（見台灣台中地方法院檢察署見八十五偵字第一四二九七號卷第十四、
    十八頁）。是系爭支票乃係贓物無訛。
(二)又系爭支票乃被告交付王育珍律師及林柏松之情，亦為被告所是認，並經王育珍
    、林柏松證述在卷（見台灣台中地方法院八十六年度訴字第四七四號刑事卷第六
    三頁、八一頁之次頁，按該卷宗編頁重複，及台灣台中分院八十八年度上訴字第
    一四六六號刑事卷第一一頁、一一九頁），並有委任狀可稽（見台灣台中地方
    法院八十六年度訴字第四七四號刑事卷第六六頁）。
(三)系爭支票被告如何取得一節，業據被告於警訊中供稱：「於八十四年十二月初在
    板橋市中英醫院附近拿這二張支票給我，該男子我只知道姓馬，綽號小馬，年籍
    不詳，目前無法聯絡上」，「一位陳先生介紹認識（小馬），約半年之久，但不
    是很熟」，「我打行動電話給他（小馬）說有急用，小馬就拿這二張支票給我」
    ，「沒有（還小馬二十六萬元），但有請他吃飯」等語（見八十五年度偵字第一
    四二九七號偵查卷第六頁）。其於偵查中亦供稱：「（二張支票）是向一位陳姓
    朋友借的，住址不詳，是姓馬的拿給我的，呼叫器000000000號，我不
    知是失竊的支票，我拿這張票付房租及律師費，小馬住中和市」，「是人家介紹
    的，我們一起吃過飯」「當時約定到期我給他錢」「到時我要找他已找不到」等
    語（見八十五偵字第一四二九七號卷第二八、二九、三一、三二頁）。其於台灣
    台中地方法院審理中亦供稱：「是我向一個綽號【小馬】的朋友借的，小馬年約
    三十歲左右。八十二年（應係筆誤）十二月初在板橋市○○路中英醫院前向小馬
    借的」，「是朋友介紹與小馬借的」，「小陳（介紹）」「不知道（小陳、小馬
    姓名、住所），我們都是扣機聯絡的」，「金額及日期是我填的，陳美霞的印章
    是小馬拿給我就已蓋好了，我在支票上分別填上二十萬及六萬元。六萬元我付了
    王育珍的律師費，二十萬元付給林柏松當房租費」，「原已蓋有印章，金額、日
    期均我填的，原為空白，我向他借的，沒有代價，他說屆期將錢交給小馬，後來
    找不到他，沒軋錢進去退票了，他沒說票是誰的，我也沒問他發票人是誰，．．
    ．」等語（見台灣台中地方法院八十六年度訴字第四七四號刑事卷第五五頁、第
    一一一頁）。按一般正常交易，借用支票之雙方當事人必定相互知悉對方之姓名
    、住居所等項，並就支票屆期如何付款詳為約定，查被告既不知「小馬」「小陳
    」之姓名、住居所，案發迄今經過多年亦無法探得下落或其等真實姓名、年籍，
    顯非交往密切之朋友；小馬所交付之支票發票人乃第三人「陳美霞」，並非小馬
    本人之支票，被告亦未詢問支票來源為何，而其取得支票僅係請吃飯，沒有支付
    小馬任何票款，支票屆期亦未存款入支票帳戶，是被告幾乎是毫無代價取得支票
    使用，且可任己意填載金額、兌領日期，其等借用支票之經過在在有違常情，被
    告不知是贓物，誠難令人置信。
(四)原審依被告所供之呼叫器號碼「000000000」，查得該呼叫器現升碼為
    「0000000000號」，其前後任使用人為郭培松、馮正忠，其等均證稱
    未曾使用過該呼叫器，亦無交付系爭支票給被告，且身分證均曾遺失，顯然該呼
    叫器係經人冒名申請使用。又同案被告楊國卿，於八十四年十二月五日，亦曾拿
    取一張陳美霞前開所失竊之支票供作清償黃國懷之欠款，該張支票據楊國卿於警
    訊中供稱：「我是看聯合報所刊登打電話去向他們購買該張支票」，「每張台幣
    一千元（電話中已談妥所需金額），乙名綽號【小林】購買」，「小林說是他們
    人頭帳戶」等語（見八十五年度偵字第一七七二五號偵查卷第八頁）。又楊國卿
    於審理時亦供承：支票是向小林買的（見台灣台中地方法院八十六年度訴字第四
    七四號刑事卷第三十頁）。由此可見，陳美霞所失竊之空白支票，事後經人登報
    販賣，被告既無法提供該綽號「小陳」「小馬」之人之姓名、年籍資料供法院查
    證，且該人使用之呼叫器又係冒名申請，據此可得而知，所謂「小馬」者，應係
    販賣支票之人，應非被告所供之朋友，否則焉有交付支票任人隨意填載金額、兌
    領日期之理。況被告積欠之房租迄今多年尚未清償完畢，此復據被告供明在卷，
    顯見被告於支票屆期日並無二十六萬元之票款可供支應，雖乏證據證明被告係故
    買贓物，但被告當時應係任意取得來源不明之支票敷衍應急，其收受贓物應可確
    定，是其應有贓物之認識至明。
(五)又證人王育珍雖供稱：交給我時已填妥，未見他填云云（見台灣台中地方法院檢
    察署偵字第一四二九七號卷七頁），惟查系爭支票上之金額及日期，確係被告甲
    ○○所偽造一節，業據被告於台灣台中地方法院審理中供承：「金額及日期是我
  填的，陳美霞的印章是小馬拿給我就已蓋好了，我在支票上分別填上二十萬及六
    萬元。六萬元我付了王育珍的律師費，二十萬元付給林柏松當房租費」，「原已
    蓋有印章，金額、日期均我填的，原為空白，．．．」等語不諱（見台灣台中地
    方法院八十六年度訴字第四七四號刑事卷第五五頁、第一一一頁）。嗣經被告否
    認支票為其填寫，經台灣高等法院台中分院，及原審分別送請鑑定結果（見台灣
    台中地方法院八十六年度訴字第四七四號刑事卷第一一六頁，原審審卷第一一六
    頁），均因欠缺相關筆劃之筆跡而未果，惟本院當庭勘驗原審卷第一一七頁證物
    袋內，被告當庭書寫筆跡及支票上金額筆跡，其中「萬」字、「整」字，書寫習
    慣相同（按：被告當庭書寫筆跡及支票上金額筆跡，已影印以螢光筆註記，另附
    於本院審理筆錄之後），仍足佐證支票上金額及日期係被告所偽造。綜上各節所
    述，本件被告辯稱不知係贓物，支票非其偽造云云，均非可採。本件事證明確，
    被告犯行洵堪認定。
二、核被告甲○○所為，其收受來源不明之支票，係犯刑法第三百四十九條第一項收
    受贓物罪。偽造支票部分，係犯刑法第二百零一條第一項之偽造有價證券罪。偽
    造後復持以行使，行使之低度行為為偽造之高度行為所吸收，又行使偽造有價證
    券，本含有詐欺性質，均不另論罪。被告取得二張偽造之支票係屬同時，此據被
    告於台灣高等法院台中分院訊問中供明，被告為達同一目的，在同一機會，接續
    而為同一性質之行為，係屬接續犯，應僅論以一偽造有價證券罪。被告所犯前開
    二罪，有方法結果之牽連關係，應從較重之偽造有價證券罪論處。原審論處被告
    罪刑，原非無見。惟查，被告自綽號「小馬」之成年男子取得系爭支票後，係自
    行偽填系爭支票上之金額及日期，再持交林柏松及王育珍律師二人，用以支付房
    租及律師費用，而詐得免付房租費及律師費之財產上不法利益。其偽造及行使偽
    造支票，綽號「小馬」之成年男子均未參與，該綽號「小馬」之成年男子只是交
    付贓物予被告收受而已，是原審認被告與綽號「小馬」之成年男子間，就偽造及
    行使部分，與綽號「小馬」之成年男子間，有犯意聯絡及行為分擔，為共同正犯
    云云，與證卷資料不符，其認事用法均有未洽。被告上訴否認犯罪，雖無理由，
    惟原判決既有可議，即屬無可維持，應由本院予以撤銷改判。爰審酌被告之品性
    、犯罪之動機、目的、手段、所生之危害及犯罪後否認犯行之態度等一切情狀，
    量處如主文第二項所示之刑示懲。
三、偽造之發票人陳美霞、付款人台中縣大里市農會金城辦事處、帳號000000
    00號、票號ＡＣ0000000號、發票日八十四年十二月二十日、金額新台
    幣貳拾萬元、票號ＡＣ0000000號、發票日八十四年十二月三十日、金額
    新台幣陸萬元之支票貳張，應依刑法第二百零五條宣告沒收。
據上論斷，應依刑事訴訟法第三百六十九條第一項前段、第三百六十四條、第二百九
十九條第一項前段、刑法第三百四十九條第一項、第二百零一條第一項、第二百零五
條、第五十五條、罰金罰鍰提高標準條例第一條，判決如主文。
本案經檢察官覃正祥到庭執行職務。
中      華      民      國    九十一    年      五      月    二十三    日
                              臺灣高等法院刑事第九庭
                                    審判長法  官  李  文  成
                                          法  官  周  盈  文
                                          法  官  官  有  明
右正本證明與原本無異。
如不服本判決應於收受送達後十日內向本院提出上訴書狀，其未敘述上訴之理由者並
得於提起上訴後十日內向本院補提理由書（均須按他造當事人之人數附繕本）。
                                          書記官  林  蓓  瑜
中      華      民      國    九十一  年     五       月     二十四   日
附錄本案論罪科刑法條全文：
第  201 條  意圖供行使之用，而偽造、變造公債票、公司股票或其他有價證券者，
            處三年以上十年以下有期徒刑，得併科三千元以下罰金。
            行使偽造、變造之公債票、公司股票或其他有價證券，或意圖供行使之
            用，而收集或交付於人者，處一年以上七年以下有期徒刑，得併科三千
            元以以下罰金。
第  349 條  收受贓物者，處三年以下有期徒刑、拘役或五百元以下罰金。
            搬運、寄藏、故買贓物或為牙保者，處五年以下有期徒刑、拘役或科或
            併科一千元以下罰金。
            因贓物變得之財物，以贓物論。
